臺灣高等法院交通事件裁定　　　　 　 94年度交抗字第152 號
抗　告　人
即受處分人　甲○○
上列受處分人因違反道路交通管理處罰條例案件，不服臺灣板橋
地方法院中華民國94年1月3日所為裁定（93年度交聲字921 號）
，提起抗告，本院裁定如下：
    主  文
抗告駁回。
    理  由
一、抗告意旨略以：
（一）依道路交通管理處罰條例第62條第1 項規定，吊銷駕駛執
      照及終身禁考之要件，須符合下列事項始足當之，缺一則
      無該項規定之適用：
      (一)汽車駕駛人有駕駛汽車之事實行為：此點為抗告人所不
        爭執。
      (二)有肇事之結果：刑事法令或行政罰令所處罰者，係行為
        人之故意或過行失為，始具非難性。查抗告人與肇事之
        對方互不相識，且無恩怨，抗告人自無故意將對方撞擊
        成傷之可能。再查抗告人係為閃避由右側急切入內之機
        車騎士，始將方向盤往左打，致撞擊迎面而來之機車騎
        士，係屬緊急避難，抗告人並無過失可言。
      (三)致人受傷或死亡：查抗告人雖因緊急避難而與對向之機
        車騎士相撞，惟在現場並未發現對向機車騎士或被載之
        人有受傷之事實，亦因未知有人受傷而未採取救護或其
        他必要措施。
      (四)抗告人確有向警方報告發生車禍之事實，且無逃逸之主
        觀犯意與客觀事實：抗告人確已主動向板橋分局後埔派
        出所申告自己與他人發生車禍，並帶同警員至現場履勘
        ，若抗告人有逃逸之犯意，儘可自行離去，又何必主動
        向警方報告，亦且帶同警員至現場？易言之，抗告人已
        符合向警方報告之要件，且無逃逸之犯意及事實。
（二）綜上所述，抗告人所為雖有不當，惟與終身禁考之構成要
      件尚有不符，原裁定殊有違誤，是依法提起抗告，請求撤
      銷原裁定。
二、本院查：
（一）按汽車駕駛人，駕駛汽車肇事致人受傷或死亡，應即採取
      救護或其他必要措施，並向警察機關報告，不得駛離；違
      者吊扣其駕照三個月至六個月；逃逸者吊銷駕駛執照。又
      汽車駕駛人，曾依第62條第1 項之規定吊銷駕駛執照者，
      終身不得考領駕駛執照，以上於道路交通管理處罰條例第
      62條第1 項、第67條第1 項分別定有明文。
（二）經查，抗告人即受處分人甲○○於93年5 月23日20時14分
      許，駕駛車牌號碼XT－9773號自用小客車，由臺北縣板橋
      市往中和市方向行駛，行經臺北縣板橋市○○路133 號前
      時，因偏離原車道，致撞擊在對向車道行駛由簡榮男騎乘
      附載陳淑惠、簡碩亨、簡靖軒之M32─422號機車，使該機
      車倒地，致簡榮男受有左橈骨骨折、頭部外傷、左手挫傷
      ，陳淑惠受有頭部外傷、臉部擦傷、右肩擦傷挫傷，簡碩
      亨受有左股骨骨折、左膝撕裂傷、韌帶斷裂傷，簡靖軒受
      有頭部創傷併臉部擦傷等傷害。而抗告人於肇事後，未即
      下車採取救護或其他必要之措施，亦未向警察機關報告，
      隨即駕車逃逸等事實，業據被害人簡榮男、陳淑惠於臺灣
      板橋地方法院檢察署93年度偵字第14895 號偵查案件之警
      詢中指陳歷歷，並有道路交通事故現場草圖暨現場圖、道
      路交通事故調查報告表(一)、(二)影本各1 紙及交通事故現場
      暨車損照片25幀在卷可稽（彩色照片參閱前開93年度偵字
      第14895 號偵查卷），簡榮男、陳淑惠、簡碩亨、簡靖軒
      受有前開傷害，亦有渠等診斷證明書在卷可憑。
（三）按上開道路交通管理處罰條例對於肇事致人死傷逃逸之處
      罰，係以行為人主觀上對於駕駛動力交通工具肇事致人死
      傷之事實有所認識，並進而決意擅自逃離肇事現場而逃逸
      為其要件。本件揆諸本件交通事故現場暨車損照片，被害
      人所騎乘機車之前半部零組件解體四散於臺北縣板橋市往
      土城市○○○○○路車道上，前輪組甚至已移位變形，而
      抗告人所駕駛之自用小客車則左側照後鏡斷落、左前輪圈
      變形致輪胎洩氣、輪圈蓋等零件掉落於事故現場、左前葉
      子板及保險桿多處刮痕併左前葉子板凹陷等情，足徵本件
      車禍之發生確係導因於抗告人駕駛前開自用小客車跨越分
      向限制線駛進對向車道以致肇事，其情已堪認定。復徵諸
      上開車損照片以觀，足見本件事故發生當時，二車撞擊力
      道應係非常強大，方可能導致有機車前輪組移位變形，自
      用小客車左側照後鏡斷落、左前輪圈變形、輪圈蓋等零件
      掉落情形。衡情，事故發生當時坐於車內之抗告人，縱然
      是在車內音響開啟之狀態下，亦應能明顯感受車身異常震
      動，並清楚聽見撞擊聲響，況車輛照後鏡係駕駛汽駕時駕
      駛人視線之所依，若照後鏡斷裂，必危及駕駛者之視線，
      駕駛人莫不立即知曉之理，是本件抗告人所駕前開自用小
      客車於撞及後左側照後鏡既已斷落，謂其不知撞擊肇事顯
      與常情有違，且與經驗法則不符。更何況抗告人已於前揭
      警詢筆錄內已自承「………在我左前方有聽到碰撞的聲音
      ，我不以為意，再回到我車道行駛，………」（參見卷附
      93年5 月24日抗告人第二次警詢筆錄）等語，而目擊證人
      阮越零亦證稱：當時異議人所駕駛之自用小客車係停於壽
      德停車場的出入口，該駕駛人（即抗告人）曾下車察看車
      輛狀況，約一分鐘後又駛離等語，益證抗告人於本件車禍
      當時確實知悉駕車肇事乙節，洵堪認定。
（四）次者，參諸抗告人於警詢中雖稱：「………，待我繼續向
      前行駛時約五十至一百公尺時，才發現車左後視鏡已經斷
      落，我便將車停於車邊（臺北縣中和市○○路163 號前）
      ，此時有一不詳機車騎士到我車旁告知我我車在後方好像
      有與一機車發生碰撞，．…」云云（同前警詢筆錄），然
      依前揭證人阮越零所述，抗告人於壽德停車場出入口下車
      查看車輛狀況時，即已查知車輛有撞毀情形，是其所稱至
      明德路163 號始發現後視鏡斷落云云，已不足為採。況輔
      以前開照片顯示抗告人所駕駛之車輛，其左前輪胎已因輪
      圈變形致胎內無氣之情，可知抗告人應是在其所駕駛車輛
      已不堪使用之情況下，始行將車停靠路旁，復參酌證人阮
      越零證稱抗告人曾下車察看車輛狀況，約一分鐘後又駛離
      等情，則抗告人明知駕車肇事後仍逕自將車駛離現場而逃
      逸之事實，實昭然若揭。此外，抗告人所涉公共危險刑事
      案件，復經臺灣板橋地方法院檢察署檢察官緩起訴處分確
      定，並有該署檢察官93年度偵字第14895 號緩起訴處分書
      1 份附卷為據，益徵抗告人確有駕車肇事致人受傷而逃逸
      之違規事實無誤，抗告人所稱：不知有肇事致人受傷，非
      故意逃逸云云，顯不足採。至抗告人事後固有回到肇事現
      場，並自行前往後埔派出所報案，惟抗告人肇事逃逸之行
      為既已發生在前，不因其後所為而卸其肇事逃逸之責任。
      抗告人所稱：主動向警方報告發生車禍之事實，並帶同警
      方履勘車禍現場，伊無逃逸之犯意云云，自非可取。
（五）綜上，原處分機關援引首揭規定，裁處抗告人吊銷駕駛執
      照，並終身不得考領駕駛執照，既無不當，原審認抗告人
      之聲明異議無理由而裁定駁回其異議，核亦無違誤。是抗
      告人猶前詞執為抗告理由而指摘原裁定不當，殊屬無據，
      應予駁回。
三、據上論結，應依道路交通案件處理辦法第26條、刑事訴訟法
    第420 條，裁定如主文。
中　　華　　民　　國　　94　　年　　3 　　月　　8 　　日
                  交通法庭審判長法  官  陳貽男
                                法  官  高明哲
                                法  官  許仕楓
以上正本證明與原本無異。
不得再抗告。
                                書記官  劉貞達
中　　華　　民　　國　　94　　年　　3 　　月　　8 　　日
